臺灣花蓮地方法院刑事判決
111年度交易字第27號
公  訴  人  臺灣花蓮地方檢察署檢察官
被      告  潘轟升


上列被告因過失傷害案件，經檢察官提起公訴（110年度偵字第4
843號），本院判決如下：
    主  文
丙○○汽車駕駛人無駕駛執照駕車，而犯過失傷害罪，處有期徒刑
參月，如易科罰金，以新臺幣壹仟元折算壹日。
    事  實
一、丙○○於民國110年5月12日上午，明知自己無駕駛執照，仍駕
    駛車牌號碼000-0000號自用小貨車，沿花蓮縣吉安鄉宜昌七
    街由東往西方向行駛，於同日11時28分許行經宜昌七街與中
    華路二段交岔路口時（下稱系爭交岔路口），本應注意遇救
    護車開啟警示燈與警鳴器執行任務時，應立即避讓，依當時
    天候晴、日間自然光線、柏油路面乾燥、無缺陷、無障礙物
    、視距良好等情形，無不能注意之情事，竟疏未注意及此，
    未立即避讓，即貿然通過系爭交岔路口，適有乙○○駕駛車牌
    號碼000-0000號救護車開啟警示燈與警鳴器執行任務，搭載
    救護員甲○○及傷患，沿花蓮縣吉安鄉中華路二段由北往南方
    向行經系爭交岔路口，亦未充分注意與顧及其它依號誌行駛
    車輛之安全，致兩車發生碰撞，乙○○因此受有第三、四頸椎
    脊髓損傷及椎間盤破裂之傷害，甲○○則因此受有腦震盪、頸
    椎挫傷、顏面挫傷、背部韌帶拉傷等傷害。
二、案經乙○○、甲○○訴由花蓮縣警察局花蓮分局報告臺灣花蓮地
    方檢察署檢察官偵查後起訴。
    理  由
壹、證據能力方面
    本判決以下認定事實所引用之被告以外之人於審判外之言詞
    或書面證據等供述證據，檢察官、被告丙○○均未於言詞辯論
    終結前聲明異議，而本院審酌各該證據作成時之情況，並無
    違法不當或證明力明顯過低之瑕疵，亦認以之作為證據應屬
    適當，是依刑事訴訟法第159條之5規定，認均有證據能力。
    另本院以下所引用之非供述證據，均與本件事實具有關聯性
    ，且核屬書證、物證性質，又查無事證足認有違背法定程式
    或經偽造、變造所取得等證據排除之情事，復經本院依刑事
    訴訟法第164條、第165條踐行物證、書證之調查程序，亦堪
    認均具有證據能力。
貳、實體方面
一、訊據被告固坦承其於上開時、地無照駕駛並與告訴人乙○○所
    駕駛之救護車碰撞之事實，惟矢口否認有何過失傷害之犯行
    ，辯稱：我是被對方違規闖紅燈撞到，我沒有闖紅燈，而是
    依照規定行駛，當時我沒有聽到救護車的聲音，開到路口時
    我已減速，到了路口我才看到救護車，且無證據證明救護車
    當時是執行緊急任務、搭載病患，其應不得闖紅燈云云。經
    查：
㈠被告於110年5月12日無照駕駛車牌號碼000-0000號自用小貨車
  ，沿花蓮縣吉安鄉宜昌七街由東往西行駛，於該日11時28分許
  行經系爭交岔路口時，適有告訴人乙○○駕駛車牌號碼000-0000
  號救護車，搭載告訴人甲○○行至系爭交岔路口，兩車發生碰撞
  ，告訴人乙○○因此受有第三、四頸椎脊髓損傷及椎間盤破裂之
  傷害，告訴人甲○○因此受有腦震盪、頸椎挫傷、顏面挫傷、背
  部韌帶拉傷之傷害等事實，為被告所不否認，核與告訴人乙○○
  、甲○○於警詢、偵訊時證述之情節相符（見警卷第11頁至15頁
  、偵卷第30頁、第32頁、警卷第17頁至19頁），並有道路交通
  事故現場圖、草圖、道路交通事故調查報告表（一）、（二）
  、當事人之個人資料及車籍資料、舉發違反道路交通管理事件
  通知單、告訴人2人之佛教慈濟醫療財團法人玉里慈濟醫院診
  斷證明書、玉里聯安救護車公司救護記錄表、道路交通事故照
  片在卷可憑（見警卷第21頁至23頁、第25頁至27頁、第53頁、
  第55頁、第57頁至59頁、第61頁、第63頁至72頁），復有監視
  器、行車紀錄器錄影檔案光碟片可佐，故此部分事實，首堪認
  定。
㈡查證人即告訴人乙○○於警詢時陳述：我當時是為了執行轉院任
  務，從部立花蓮醫院到部立玉里醫院。我駕駛上開救護車附載
  告訴人甲○○沿花蓮縣吉安鄉中華路二段由北往南方向直行，有
  使用警示燈與鳴笛，系爭交岔路口是紅燈，我就減速後逆向繼
  續直行，並注意左右來車，確認沒有車輛後要起步時，被告就
  掃到我的引擎蓋，我來不及反應等語（見警卷第11頁）；證人
  即告訴人甲○○於警詢時指稱：案發時我乘坐告訴人乙○○駕駛之
  救護車，我們要將一位病人從衛生福利部花蓮醫院載到衛生福
  利部玉里醫院，救護車有使用警示燈與鳴笛。我當時坐在右後
  座，我們要載病人回玉里，我在後方護士椅上面照顧病人所以
  沒有看前面，只感覺車子有減速，後來又踩油門，踩油門後大
  約1秒又急煞，急煞後就發生碰撞等語（見警卷第17頁），質
  諸上開證人之證詞，足見告訴人乙○○於事故發生當時，係為了
  載送一名病患轉院，且救護車有開啟警示燈與警鳴器，此部分
  情節，證人乙○○、甲○○之證述內容互核相符，無明顯之瑕疵存
  在，倘非其等實際親身經歷，實無可得；復衡以2位證人與被
  告間素不相識，亦無仇隙，實無虛構情節入被告於罪之動機，
  是上開證人之證述，堪認可信。
㈢次以，系爭交岔路口之監視器錄影畫面，及上開救護車之行車
  紀錄器錄影畫面，經本院當庭勘驗，勘驗結果如次：
　⒈【勘驗檔案名稱：BBS-2631（無聲音）】：畫面一開始，救
    護車行駛於車道內。於3秒處，救護車往左偏行跨越分向限
    制線，此時號誌為紅燈。於7秒處，救護車通過停止線，此
    時號誌仍為紅燈。於8秒處，被告駕駛之小貨車出現於畫面
    左側，此時小貨車行向之號誌為黃燈。於10秒處兩車發生碰
    撞，發生碰撞前，兩車均未減速。
　⒉【勘驗檔案名稱：CH29_210512_112640_000000-000000_1126
    59_94623（有嚴重雜音，無法判斷救護車有無開啟警鳴器）
    】：於4秒處，被告駕駛之小貨車出現於畫面左下角，此時
    號誌為綠燈。於5秒處，被告駕駛之小貨車通過路口，此時
    號誌為黃燈。於7秒處，被告駕駛之小貨車往左偏移，救護
    車出現於畫面右側，車上紅色警示燈有閃爍。於8秒處，兩
    車在路口發生碰撞，發生碰撞前，兩車均未減速。
　⒊【勘驗檔案名稱：CH30_210512_112640_000000-000000_1126
    59_993562（有嚴重雜音，無法判斷救護車有無開啟警鳴器
    ）】：於1秒處，在停止線停等紅燈之3部機車，紛紛從路中
    間往路邊移動靠近。於4秒處，救護車出現於畫面左下角，
    此時號誌為紅燈，車頂上之警示燈有開啟。於6秒處，被告
    駕駛之小貨車出現在畫面左側。於8秒處，兩車在路口發生
    碰撞，發生碰撞前，兩車均未減速。
　⒋由上述勘驗結果，可知被告駕駛車輛至系爭交岔路口前，顯
    然並未減速，而告訴人乙○○駕駛之救護車，雖因前開影片無
    聲音或有嚴重雜音而未能直接辨識救護車當時有無開啟警鳴
    器，然依據上開第3個錄影畫面可見，原本在中華路二段之
    路口停止線、馬路中間停等紅燈之機車，於救護車行駛至系
    爭交岔路口前，即不約而同地均往路邊移動，嗣後救護車才
    行駛至該等機車旁邊，顯見當時停等紅燈之機車騎士，應均
    有先聽見救護車之警鳴器聲音，始往路邊靠近讓救護車先行
    通過，是以，足認當時告訴人乙○○確有開啟救護車之警鳴器
    ，且於發生碰撞前，被告之車輛並無減速，此部分事實，應
    可認定。
㈣按消防車、救護車、警備車、工程救險車及毒性化學物質災害
  事故應變車執行任務時，得不受前項行車速度之限制，且於開
  啟警示燈及警鳴器執行緊急任務時，得不受標誌、標線及號誌
  指示之限制；汽車聞有消防車、救護車、警備車、工程救險車
  、毒性化學物質災害事故應變車等執行緊急任務車輛之警號時
  ，應依下列規定避讓行駛：一、聞有執行緊急任務車輛之警號
  時，不論來自何方，均應立即避讓，並不得在後跟隨急駛、併
  駛或超越，亦不得駛過在救火時放置於路上之消防水帶；五、
  執行緊急任務車輛行經交岔路口時，已進入路口之車輛應駛離
  至不妨害執行緊急任務車輛行進動線之地點；同向以外未進入
  路口車輛應減速暫停，不得搶快進入路口，以避讓執行緊急任
  務車輛先行，道路交通安全規則第93條第2項、第101條第3項
  第1款、第5款分別訂有明文。查本件事故係發生在有號誌之交
  岔路口，又被告之車輛經過系爭交岔路口時，其行向之交通號
  誌雖係綠燈、黃燈，然告訴人乙○○駕駛救護車，且有開啟警示
  燈及警鳴器，並在執行緊急任務中（詳後述），是被告自應遵
  守前揭規定，在行經系爭交岔路口前應立即避讓；復考量本件
  事故發生時，天候晴、日間自然光線、柏油路面乾燥、無缺陷
  、無障礙物、視距良好，有上開道路交通事故調查表（一）可
  查，客觀上並無不能注意之情事，詎被告卻疏未注意及此，行
  經系爭交岔路口時未立即避讓，致與上開救護車發生碰撞，業
  已違反前揭規定，被告就本件事故之發生顯有過失，至為明灼
  。
㈤又本件事故，於偵查中經檢察官送請交通部公路總局臺北區監
  理所花東區車輛行車事故鑑定會為肇事原因鑑定，鑑定結果為
  ：被告駕駛自用小貨車行經行車管制號誌交岔路口，遇有救護
  車開啟警示燈與警鳴器執行任務，未立即避讓而逕進入路口，
  為肇事主因乙節；復經本院送交通部公路總局車輛行車事故鑑
  定覆議會覆議，其結果略謂：被告駕駛自用小貨車，行經行車
  管制號誌交岔路口，於黃燈時相時進入路口，遇開啟警號執行
  緊急任務之救護車時，未依規定立即避讓，為肇事主因等情，
  有交通部公路總局臺北區監理所110年12月10日北監花東鑑字
  第1100317941號函暨鑑定意見書、交通部公路總局111年7月27
  日路覆字第1110073990號函暨覆議意見書為憑（見偵卷第17頁
  至21頁、本院卷第101頁至107頁），核與本院認定肇事之經過
  及肇責判斷相合，益徵被告對本件事故之發生，確有過失無疑
  。
㈥另告訴人乙○○、甲○○確因本件事故而受有前開傷害，如前所述
  ，被告之過失行為與告訴人乙○○、甲○○所受傷害之結果間，具
  有相當因果關係，堪予認定。
㈦被告前開辯解不可採之理由：
　⒈查被告於警詢時供稱：我出路口前沒有聽見鳴笛聲，我到路
    中時聽見鳴笛聲，看見對方在我旁邊等語（見警卷第7頁）
    ；復於偵訊時供述：救護車是逆向，我是直行車，我聽到警
    鳴聲時，車子已經在我旁邊，從我的側面撞過來，不是說我
    有聽到警鳴聲卻不讓他等語（見偵卷第31頁至32頁）；惟被
    告於本院準備程序中卻改稱其未聽見救護車之警鳴聲等語（
    見本院卷第77頁），再於111年8月25日審理程序時改口稱告
    訴人乙○○有開啟警鳴器，但其在碰撞時才聽到等語（見本院
    卷第142頁），足見被告就其於事故發生前是否有聽到救護
    車之警鳴聲乙節，前後供述不一，實難盡信，且當時救護車
    確實有開啟警鳴器之事實，業經本院認定如前，故被告辯稱
    救護車當時未開啟警鳴器云云，委無可採。
　⒉再稽以卷附之玉里聯安救護車公司救護記錄表（見警卷第61
    頁），可證告訴人乙○○、甲○○當日於10時25分許到達衛生福
    利部花蓮醫院，於10時58分許離開，欲前往衛生福利部玉里
    醫院，病患為70歲之高齡者，主訴其有低血鈉、貧血、泌尿
    道感染等症狀，並有糖尿病、出血性胃炎、胃潰瘍、低血鉀
    等病史，其上並記載於11時28分許發生交通事故等情，核與
    告訴人乙○○、甲○○前開所陳述之情節吻合，足證告訴人乙○○
    、甲○○當時確實在執行病患轉院之任務，而附載之病患既為
    年長者，又有多重疾病症狀，則其情形不可謂不緊急；況且
    ，倘每位用路人均要求在避讓救護車等執行緊急任務車輛時
    ，該等車輛均需證明其等正在執行緊急任務始願意避讓，則
    不啻讓救護車等執行緊急任務車輛根本無法有效率地執行任
    務，並有損需要救護者之權益。從而，被告辯稱本件無證據
    證明告訴人2人在執行緊急任務，救護車不應闖紅燈云云，
    顯屬無稽。
㈧綜上所述，本案事證明確，被告所辯各節均無足採，其犯行洵
  堪認定，應予依法論科。
二、論罪科刑：
㈠按汽車駕駛人，無駕駛執照駕車、酒醉駕車、吸食毒品或迷幻
  藥駕車、行駛人行道或行經行人穿越道不依規定讓行人優先通
  行，因而致人受傷或死亡，依法應負刑事責任者，加重其刑至
  二分之一，道路交通管理處罰條例第86條第1項定有明文。又
  上開條文關於汽車駕駛人無駕駛執照駕車，因而致人受傷，依
  法應負刑事責任者，加重其刑至二分之一之規定，係就刑法第
  284條之犯罪類型變更之個別犯罪行為予以加重，而成另一獨
  立之罪名，自屬刑法分則加重之性質。查被告係無駕駛執照而
  駕駛自用小貨車上路，此有被告之個人資料與車籍資料存卷可
  憑（見警卷第53頁）。是核被告所為，係犯道路交通管理處罰
  條例第86條第1項、刑法第284條前段之汽車駕駛人無駕駛執照
  駕車，而犯過失傷害罪，並應加重其刑。
㈡被告以一過失行為致告訴人乙○○、甲○○受傷，侵害2個法益，為
  同種想像競合犯，應依刑法第55條前段規定，從一重處斷。
㈢又本件事故發生後，被告於警方接獲報案前往現場處理時在場
  ，當場承認為肇事人而自首犯罪，並接受裁判等情，有花蓮縣
  警察局吉安分局交通分隊道路交通事故肇事人自首情形紀錄表
  附卷可按（見警卷第35頁），是被告符合自首之要件，爰依刑
  法第62條前段規定，減輕其刑。
㈣爰審酌被告駕駛車輛時本應小心謹慎，以維護自身及用路人之
  生命身體安全，並應遵守行車相關規定，且案發當時不論路況
  、視距均屬良好，被告駕車時具有上開過失，致與告訴人乙○○
  所駕駛之救護車發生碰撞而肇事，使告訴人乙○○、甲○○受有前
  述傷勢，影響告訴人2人之身體健康及生活品質，所為非是；
  且被告犯後否認犯行，對於其因過失撞擊到正在執行緊急任務
  之救護車乙情，毫無懺悔認錯之意，迄今亦尚未與告訴人2人
  達成調解，賠償其等損失，犯後態度難謂良好；兼衡被告自陳
  高職畢業之智識程度、工作為修車員、月收入約新臺幣4萬至5
  萬元、經濟狀況普通、扶養2名未成年子女之生活狀況（見本
  院卷第143頁），及本件事故經送鑑定後，認被告為肇事主因
  、告訴人乙○○為肇事次因之過失程度（見偵卷第21頁、本院卷
  第107頁），暨本案為過失犯罪，被告行為之非難性較低，以
  及告訴人2人之傷勢程度等一切情狀，量處如主文所示之刑，
  並諭知易科罰金之折算標準，以資懲儆。
據上論斷，應依刑事訴訟法第299條第1項前段，判決如主文。
本案經檢察官丁○○提起公訴，檢察官林于湄到庭執行職務。
中　　華　　民　　國　　111 　年　　9 　　月　　29　　日
　　　　　　　　　刑事第四庭    法　官　林思婷
以上正本證明與原本無異。
如不服本判決應於收受送達後20日內向本院提出上訴書狀，並應
敘述具體理由。其未敘述上訴理由者，應於上訴期間屆滿後20日
內向本院補提理由書(均須按他造當事人之人數附繕本)「切勿逕
送上級法院」。告訴人或被害人如對於本判決不服者，應具備理
由請求檢察官上訴，其上訴期間之計算係以檢察官收受判決正本
之日期為準。
因疫情而遲誤不變期間，得向法院聲請回復原狀。
中　　華　　民　　國　　111 　年　　9 　　月　　30　　日

                                書記官  宋瑋陵
附錄本案論罪科刑法條：
道路交通管理處罰條例第86條第1項
汽車駕駛人，無駕駛執照駕車、酒醉駕車、吸食毒品或迷幻藥駕
車、行駛人行道或行經行人穿越道不依規定讓行人優先通行，因
而致人受傷或死亡，依法應負刑事責任者，加重其刑至二分之一
。
刑法第284條
因過失傷害人者，處一年以下有期徒刑、拘役或十萬元以下罰金
；致重傷者，處三年以下有期徒刑、拘役或三十萬元以下罰金。